臺灣高等法院刑事判決　　　　　　 100年度上訴字第1333號
上　訴　人　臺灣板橋地方法院檢察署檢察官
上　訴　人
即　被　告　黃永政
選任辯護人　林恒毅律師
上　訴　人
即　被　告　林柏逸
選任辯護人　辛　武律師
被　　　告　呂雅婷
選任辯護人　李志雄律師
上列上訴人因被告被訴強盜等案件，不服臺灣板橋地方法院99年
度訴字第2544號，中華民國99年12月31日第一審判決（起訴案號
：臺灣板橋地方法院檢察署99年度偵字第11261 號），提起上訴
，本院判決如下：
    主  文
原判決撤銷。
黃永政共同犯夜間侵入住宅強盜罪，處有期徒刑捌年陸月，扣案
束帶肆條均沒收。
林柏逸共同犯夜間侵入住宅強盜罪，處有期徒刑柒年貳月，扣案
束帶肆條均沒收。
呂雅婷犯非法由自動付款設備取財罪，處拘役拾日，如易科罰
金，以新臺幣壹仟元折算壹日。
    事  實
一、黃永政因積欠地下錢莊債務，綽號「芭樂」林柏逸則因工作
    不穩定，經濟困窘，為謀籌錢花用。黃永政思及前曾與其妻
    照顧不知情因車禍受傷住居臺北縣板橋市（改制後為新北市
    板橋區○○○路○ 段27號15樓之2 休養之其妻同事張宛蓁，
    而黃永政夫婦照料張宛蓁期間，取得上址鑰匙1 副。嗣黃永
    政原擬與林柏逸前往向張宛蓁借款，因張宛蓁已搬家未果，
    黃永政、林柏逸見該址已換由女子葉品葳獨自承租，認有機
    可乘，共同基於意圖為自己不法所有犯意聯絡，謀議行竊財
    物，議畢，由黃永政準備手套2 雙及束帶4 條等物，以免行
    竊時留下指紋及預供行竊失風時可綑綁被害人，以利脫逃。
    迨於民國99年4 月6 日凌晨3 時許之夜間，黃永政、林柏逸
    共同搭乘計程車前往上址，2 人先手戴手套，由黃永政持張
    宛蓁所交付之鑰匙（手套2 雙及鑰匙1 副均未扣案），開啟
    葉品葳承租之臺北縣板橋市○○路○ 段27號15樓之2 住處大
    門，黃永政、林柏逸侵入葉品葳住處，趁葉品葳熟睡之際，
    先翻找財物後，竊取葉品葳所有之COACH 牌咖啡色皮夾1 只
    （價值約新臺幣〈下同〉1 萬5 千元），內有葉品葳之國民
    身分證、健保卡、信用卡3 張（中國信託銀行2 張、國泰世
    華銀行1 張）、提款卡3 張（第一銀行、國泰世華銀行、遠
    東商業銀行各1 張）及現金3 千元等物。詎黃永政與林柏逸
    因見皮夾內現金不多，意猶未足，見皮夾內有多張提款卡，
    思取得更多現金，為取得提款卡密碼，以一貫取得財物不法
    意圖之犯意聯絡，提昇竊盜犯意變更為強盜犯意，由黃永政
    先以雙手壓制臥床熟睡之葉品葳頭部，並矇住其眼睛、口、
    鼻，喝令其說出提款卡密碼，恫稱：如未說出正確提款卡密
    碼，會再回來找伊等語，林柏逸旋以黃永政所有之束帶4 條
    （起訴書誤載為林柏逸所有）綑綁葉品葳雙手、雙腳，以此
    強暴、脅迫之方法，至葉品葳不能抗拒，使葉品葳受有雙手
    手腕、雙腳腳腕等處受有紅腫之傷害，葉品葳因睡夢中，突
    遭強襲，驚恐莫名，恐遭不測，即說出提款卡密碼，黃永政
    旋持房內葉品葳所有內褲1 件摀住其口，並以房內葉品葳所
    有膠帶，黏遮其雙眼及綑繞嘴巴；黃永政與林柏逸復共同基
    於以非法方式由自動付款設備取得他人財物之犯意聯絡，約
    由黃永政持前揭提款卡至自動櫃員機提領，為防葉品葳謊報
    密碼及報警，由林柏逸繼續控制葉品葳，黃永政離開上址後
    ，恐提領款項，遭自動付款設備錄下影像，旋以電話聯絡與
    之有以非法方式由自動付款設備取得他人財物犯意聯絡，其
    妻綽號「雅雅」呂雅婷至上址附近會合，呂雅婷於同日深夜
    3 時44分許抵達後，持黃永政交付之前揭第一銀行金融卡及
    密碼（另外2 張提款卡因呂雅婷操作不當未盜領得款項），
    進入臺北縣板橋市○○路○ 段54號「全家便利商店」內，自
    設置於該店內之自動付款設備插入上開第一銀行提款卡，並
    輸入黃永政、林柏逸以前述不法手段取得之密碼，使自動付
    款設備之辨識系統陷於錯誤，以此不正方法，接續2 次領提
    葉品葳第一銀行帳號00000000000 號帳戶存款分別為2 萬元
    、4 千元，共2 萬4 千元得手後，黃永政即以電話通知林柏
    逸離開，並將竊得與領得之款項，其中8 千元給林柏逸（含
    林柏逸在葉品葳上址租屋處取得3 千元）。嗣經葉品葳以電
    話報警處理（因黃永政、林柏逸以束帶綑綁葉品葳雙手手腕
    在胸前，故其雙手尚能移動撥打電話），並電告其男友，其
    男友到達後，剪開綑綁葉品葳雙手、雙腳束帶。未幾，員警
    據報趕至現場，並於葉品葳上址租住處扣得黃永政所有供共
    同犯罪所用遺留現場之束帶4 條，並調閱相關錄影監視設備
    ，循線於同年月9 日15時30分許在臺北縣中和市（改制後為
    新北市中和區○○○街301 巷46號前查獲黃永政，再於同日
    15時40分許在上址5 樓住處查獲呂雅婷，在黃永政、呂雅婷
    住處及黃永政所駕駛車號597-DF號營業小客車內扣得黃永政
    、呂雅婷犯案當日所穿著男用黑色外套1 件、黑色長褲1 件
    、黑色背包1 個、黑色休閒鞋1 雙及女用黑色外套1 件【左
    胸前印有紅色大Ｍ字樣】、女用黑色上衣1 件、女用黑色牛
    仔褲1 件、女用白色布鞋1 雙。復於翌日（即同年月10日）
    2 時許，循線在臺北縣中和市○○路8 號前查獲林柏逸，始
    查悉上情。
二、案經葉品葳訴由臺北縣政府警察局（改制後為新北市政府警
    察局）海山分局報告臺灣板橋地方法院檢察署檢察官偵查起
    訴。
    理  由
壹、證據能力
一、按被告以外之人於審判外之陳述雖不符刑事訴訟法第159 條
    之1 至第159 條之4 之規定，而經當事人於審判程序同意作
    為證據，法院審酌該言詞陳述或書面陳述作成時之情況，認
    為適當者，亦得為證據，刑事訴訟法第159 條之5 第1 項定
    有明文。經查，本件證人即被害人葉品葳於警詢及檢察官偵
    訊時之證述，雖為證人於審判外之言詞陳述，其性質雖屬傳
    聞證據，然其警詢及偵查筆錄之內容，業經本院審理時均予
    以提示並告以要旨，且經公訴人、本案被告黃永政、林柏逸
    、呂雅婷及渠等辯護人表示意見，渠等於本院準備程序均表
    示沒有意見，同意有證據能力（見本院卷第47頁），且迄於
    本院言詞辯論終結前，均未對該等筆錄內容異議，且本院審
    酌該證據作成之形式，均無瑕疵，與待證事實具有關聯性等
    情況，認為以之作為本案之證據亦屬適當，是前開證據仍具
    有證據能力，本院自得引為判決之依據。
二、復按共同被告對於其他共同被告之案件而言，為被告以外之
    第三人，本質上屬於證人，故法院就被告之案件對其他共同
    被告或與被告有共犯關係之人為調查，應依人證之調查程序
    ，傳喚該具證人適格之共同被告或共犯到場，使令具結，命
    其立於證人之地位而為陳述，並通知被告及其辯護人，使有
    行使詰問該證人之共同被告或共犯現在與先前陳述之瑕疵的
    機會，以確保其詰問權，並藉以發現實體真實。除客觀上有
    不能受詰問之情形，或被告及其辯護人放棄其詰問權者，或
    另有傳聞證據仍得例外採證之情形之外，如未踐行此一訴訟
    程序，該共同被告或共犯之陳述，即無容許得作為證據之餘
    地。經查：被告黃永政、林柏逸、呂雅婷於警、偵訊或法院
    審理中所為之供述，均自承係各基於其自由意志所為，渠等
    任意陳述之信用性已受相當之保障，且其3 人分別於原審及
    本院以證人身分具結由法院職權訊問及予公訴人、本案被告
    3 人及其辯護人為詰問，業已確保被告3 人之詰問權，且無
    不得為證據情事，是被告3 人於警、偵訊及法院之陳述，就
    有關其他被告之犯行，自均得引為證據而有證據能力，併此
    敘明。
三、至本件認定事實所引用之卷內其餘所有文書證據及物證之證
    據能力，並無證據證明係公務員違背法定程序所取得，檢察
    官、被告及辯護人均未主張排除前開文書證據及物證之證據
    能力，且迄於本院言詞辯論終結前亦未就前開所引證據表示
    異議，本院經審酌前開文書證據及物證並非公務員違背法定
    程序所取得，亦無刑事訴訟法第159 條之4 顯有不可信之情
    況，故上揭文書證據及物證，均有證據能力。
貳、實體部分
甲、撤銷改判部分
一、上訴人即被告黃永政、林柏逸及被告呂雅婷，暨渠等辯護人
    答辯如下：
  (一)訊據上訴人即被告黃永政、林柏逸對於上揭事實，迭於警詢
    、檢察官偵訊時、原審及本院審理時坦認不諱。被告黃永政
    之辯護人辯稱：被告黃永政僅有強盜犯意，並無竊盜犯意云
    云。被告林柏逸之辯護人則辯稱：被告林柏逸年輕識淺，經
    不起黃永政誤導誘惑，與黃永政共犯本案，惟本件犯罪應有
    主從之分，林柏逸係聽從於黃永政而犯案，應僅為幫助犯，
    原審量刑太重云云。
  (二)訊據被告呂雅婷固坦承有於99年4 月6 日凌晨在臺北縣板橋
    市○○路的黃昏市場等候其夫即被告黃永政，嗣於前揭時、
    地持其夫黃永政交付他人之提款卡及密碼，提領款項計2 萬
    4 千元之事實，惟矢口否認有何以不正方法由自動付款設備
    取財之犯行，辯稱：黃永政是我先生，他給我別人提款卡及
    密碼叫我去領錢，我就去領錢，我有問黃永政提款卡如何來
    ，他說叫我去領就對了，我無犯罪意圖云云。被告呂雅婷之
    辯護人辯稱：被告呂雅婷僅係黃永政利用提領現金之工具，
    並未與黃永政、林柏逸共謀以不正方法由自動付款設備取財
    云云。
二、經查：
  (一)上揭被告黃永政、林柏逸得知上址僅告訴人葉品葳係1 女子
    獨自承租居住，認有機可乘，原謀議利用被告黃永政持有上
    址鑰匙之機會，入內行竊並備妥手套、束帶，以供行竊時防
    止留下指紋，及預供行竊失風時綑綁被害人以便脫逃，嗣因
    被告2 人持上址鑰匙開門入內行竊，僅竊得現款3 千元，被
    告2 人猶有未足，見告訴人皮夾內有提款卡，以一貫取得財
    物不法意圖之犯意聯絡，提昇竊盜犯意為強盜犯意，以前述
    強暴、脅迫方式，致告訴人不能抗拒，逼問密碼後，由被告
    林柏逸留下看守告訴人，被告黃永政則持提款卡及逼問所得
    知密碼，下樓離開上址後，旋以電話聯絡其妻即呂雅婷至上
    址附近黃昏市場會合，被告呂雅婷於同日深夜3 時44分許抵
    達後，與被告黃永政共同基於以不正方法由自動付款設備取
    財犯意聯絡，持黃永政交付之前揭提款卡及密碼，進入臺北
    縣板橋市○○路○ 段54號「全家便利商店」內，在設置於該
    店內之自動付款設備插入提款卡，並輸入被告黃永政、林柏
    逸以前述不法手段取得之密碼，接續2 次提領告訴人葉品葳
    之第一銀行存款計2 萬4 千元，得手後並將領得現款交付黃
    永政，黃永政即以電話通知林柏逸離開上址，並將竊得與領
    得之款項中之8 千元分給林柏逸等事實，迭據被告黃永政、
    林柏逸於警詢、檢察官偵訊時、原審及本院審理時均坦認不
    諱（見99年度偵字第11261 號卷〈下稱偵查卷〉第11頁背面
    至第13頁背面、第110 頁至第112 頁、第137 頁至第138 頁
    、第157 頁至第158 頁，原審卷第149 頁至第152 頁、第15
    4 頁正、背面，本院卷第46頁背面、第63頁背面），核與證
    人即告訴人葉品葳於警詢及本院審理時證述：99年4 月6 日
    約凌晨3 時許，在其上址住處睡覺時，住處遭人持鑰匙開啟
    ，入內行竊，嗣遭壓制及綑綁，至不能抗拒，遭逼問密碼，
    及遭盜領第一銀行帳號00000000000 號帳戶內財物2 萬4 千
    元之強盜財物事實相符（見偵查卷第26頁至第28頁、第30頁
    至第32頁）。並有被告黃永政所有供與被告林柏逸共犯本案
    所用之束帶4 條及被告黃永政、呂雅婷案發當日所穿著衣物
    、鞋子、背包扣案可佐。此外，復有告訴人上址住處電梯監
    視錄影設備擷取被告黃永政、林柏逸搭乘電梯照片、告訴人
    遭綑綁報警後，通知其男友到場剪開束帶留存於現場及告訴
    人上址住處照片、呂雅婷持告訴人所有提款卡前往「全家便
    利商」店內自動櫃員機盜領款項之監視錄影設備擷取照片共
    22張，暨被告黃永政、呂雅婷案發當日所穿著衣物、鞋子、
    背包照片在卷可稽（見偵查卷第81頁至第83頁、第85頁至第
    92頁）。足見被告黃永政、林柏逸之自白與事實相符，應堪
    採信。
  (二)被告黃永政、林柏逸共同夜間侵入住宅先竊盜，而後提昇犯
    意為強盜犯行，理由臚陳如下：
  1.按強盜與竊盜，僅係取得財物之手段不同，而於圖為不法所
    有，以非法方法取得他人財物之點，兩者並無差異（最高法
    院24年上字第4673號判例要旨參照）。且行為人於中途變更
    其竊盜手段為強取，其圖為不法所有取得他人財物之犯意仍
    相一貫，應僅成立強盜罪，其竊盜時之行為，即為其強盜行
    為之一部，不得再以竊盜罪論處（最高法院87年度台上字第
    4008號、93年度台上字第1011號判決要旨參照）。
  2.被告黃永政、林柏逸初始犯意為竊盜：
    經查被告黃永政、林柏逸原本係於夜間侵入告訴人葉品葳上
    址租屋處行竊乙節，業據被告黃永政於檢察官偵訊時供稱：
    「（99年4 月6 日深夜進入板橋市○○路被害人（葉品葳）
    住處是何人提議？）我與被告林柏逸商量後想去該處偷錢，
    因為林柏逸缺錢，我也欠地下錢莊錢。」等語（見偵查卷第
    157 頁）。核與被告林柏逸於檢察官偵訊時證稱：我與黃永
    政一起謀議在99年4 月6 日深夜，前往臺北縣板橋市○○路
    ○ 段27號15樓之2 ，看看有沒有東西可以偷等語，繼於原審
    證稱：我與黃永政當初謀議到被害人葉品葳家中偷東西等語
    相符（見偵查卷第110 頁、原審卷第149 頁正、背面），復
    於本院審理時明確證稱：我在告訴人葉品葳上址住處翻找財
    物時，黃永政在旁邊看，也有動手在床的附近的櫃子，翻找
    告訴人的財物，後來因只在告訴人皮夾內找到現金3 千元，
    認為太少，同時也因在皮夾內發現有告訴人提款卡、信用卡
    等物，才叫醒告訴人，並壓制她逼問密碼，在逼問密碼前我
    們已有先偷到部分財物，之後我留下來看管告訴人，黃永政
    拿提款卡下樓盜領現金，之後黃永政就打電話叫我下樓去等
    語相符（見本院卷第103 頁背面至第104 頁）。依被告黃永
    政、林柏逸上開供陳內容，渠2 人初始進入告訴人上址租住
    處目的顯為行竊，此觀之被告黃永政、林柏逸於偵查及審理
    時過程中不同階段，均供述渠等陳述夜間侵入告訴人上址租
    屋處行竊之基本事實相合，苟非確有其情，豈會供述如此
    內容相符之理，足徵被告黃永政、林柏逸原本於夜間侵入告
    訴人上址租屋處目的意在行竊無訛。是被告黃永政及其辯護
    人辯稱：黃永政並無竊盜之犯意及行為，與事實不符，實難
    憑採。
  3.被告黃永政、林柏逸行竊過程中，提昇犯意為強盜：
    被告黃永政於原審以證人身分證稱：「（你是怎麼選定被害
    人（葉品葳）住處下手？）之前被害人住處是我老婆的朋友
    張宛蓁（原審筆錄誤載為張婉貞），當時我們在那邊照顧過
    她，我有那邊的鑰匙。」「（你有先搜刮財物嗎？）我開門
    ，林柏逸走進去，先看裡面有沒有人，我進去以後，他（林
    柏逸）就去翻一個包包，....，林柏逸在翻包包的時候，我
    站在旁邊看。」「（你是什麼時候想要把被害人綑起來？）
    看那個包包裡面3 千元，我就問他（林柏逸）裡面還有什麼
    ，林柏逸說裡面還有提款卡，就是這個時候我就想說要把被
    害人（葉品葳）綑起來問密碼。」「（你說那個張宛蓁是你
    老婆的朋友，她的鑰匙為何會在你身上？）我老婆那時候有
    去，但是晚上要上班，張宛蓁也有把鑰匙給我。」等語（見
    原審卷第154 頁正、背面、第155 頁背面）。而證人即被告
    林柏逸於原審以證人身分作證時，更明確證稱：「（你們當
    初謀議的犯案內容是要強盜、竊盜、盜領人家的存款？）竊
    盜。」「（為何去到被害人（葉品葳）家中以後，會想要把
    被害人捆綁起來生強盜犯意？）因為從皮包只有拿到3 千元
    的現金，有拿到提款卡，黃永政說要去問被害人提款卡的密
    碼。」「（你們到被害人房間以後，是先逼問被害人密碼，
    再捆綁被害人進而搜刮財物，抑或是先搜刮財物才再綑綁被
    害人再逼問密碼？）先搜刮財物再綑綁被害人。」「我們進
    去時，被害人在睡覺，我們先搜刮財物才綑綁被害人，黃永
    政問被害人密碼，由我去看顧被害人，黃永政就下樓去提款
    。」「（你為何會認為被害人當時在睡覺？）因為我們進去
    很久，他都沒有反應。」「（搜刮財物的過程是黃永政與你
    都有進行搜刮嗎？）是我找到COACH 咖啡色皮夾，....，就
    從皮夾裡面拿走現金3 千元，皮包和提款卡，不是我拿走的
    。....我與黃永政都有看到皮夾裡面有提款卡。」「（有看
    到提款卡，是誰起意要問密碼領錢？）黃永政。」「（提款
    卡是他拿走的，....。他好像是整個皮夾一起拿走。」等語
    （見原審卷第149 頁正背面、第150 頁背面、第151 頁）。
    相互勾稽，被告黃永政、林柏逸上開證述內容，可知被告黃
    永政、林柏逸於夜間侵入告訴人上址租住處，先搜尋財物，
    因僅取得現金3 千元意猶未足，見告訴人皮夾內尚有提款卡
    ，當場施以強暴、脅迫，已至使不能抗拒，逼問密碼，嗣後
    復強取他人之提款卡及密碼，顯可認其圖為不法所有取得他
    人財物之犯意仍相一貫，僅於中途變更竊盜手段為強取而已
    ，其本質上已屬強盜行為，自應逕論以強盜罪。
  4.至被告林柏逸究於案發現場自告訴人皮夾內取得若干金額現
    金，被告林柏逸或稱2 千多元，或稱3 千元、或稱3 千多元
    等語。是依被告林柏逸上開對於自告訴人皮夾內取得多少現
    金乙節，其先後供述不一，係因記憶不清所致，亦據被告林
    柏逸於原審證述明確（見原審卷第151 頁）。然查被告林柏
    逸於警詢時及原審時均供稱：自告訴人皮夾內取得現金3 千
    元等語（見偵查卷第21頁背面、原審卷第149 頁背面、第15
    0 頁背面），更於原審證稱：黃永政拿8 千元給我，包含一
    開始我從被害人葉品葳皮包內拿到的3 千元等語（見原審卷
    第150 頁正、背面）。是依證人林柏逸相關供述，其於案發
    後分得8 千元，包含其自告訴人皮夾內取得3 千元，加上盜
    領自告訴人第一銀行帳戶款項，其總共分得的錢共8 千元，
    已說明犯案所得及其分得款項之計算基礎，是自以被告林柏
    逸供述自告訴人皮夾內取得現金3 千元較為可採。
  5.至被告林柏逸之辯護人辯稱：林柏逸係聽從於黃永政而犯案
    ，應僅為幫助犯云云。惟按刑法上之幫助犯，係指以幫助之
    意思，對於正犯資以助力，而未參與實施犯罪之行為者而言
    ，如就構成犯罪事實之一部，已參與實施即屬共同正犯（最
    高法院49年度台上字第77號判例要旨參照）。被告林柏逸事
    前與被告黃永政謀議，共同侵入告訴人上址租住處行竊財物
    ，嗣提昇竊盜犯意為強盜犯意，被告2 人壓制告訴人，逼問
    密碼，並綑綁告訴人，並由被告林柏逸看管告訴人，以利被
    告黃永政取得告訴人提款卡及密碼，下樓盜領告訴人帳戶內
    存款等情，均如前述，是被告林柏逸顯以自己犯罪之意思而
    參與犯罪，所參與者係犯罪構成要件之行為，其已參與強盜
    犯罪之行為實施甚明，而與所謂「幫助犯」必以幫助他人犯
    罪之意思而參與犯罪，所參與者又為犯罪構成要件以外之行
    為有別，是被告林柏逸所為與幫助犯構成要件有間，自應論
    以共同正犯。被告林柏逸之辯護人所稱顯與事實不符，實難
    憑採。
  (三)被告林柏逸及其辯護人雖提出診斷內容為「焦慮狀態」之國
    軍高雄總醫院精神科出具之病歷資料，主張被告林柏逸有因
    此症狀，陷於情緒失常，而受精神病發作影響犯下本案，其
    於行為時係處於行為時因前項之原因，致其辨識行為違法或
    依其辨識而行為之能力，顯著減低者之狀態。然按刑法第19
    條規定，刑事責任能力，係指行為人犯罪當時，理解法律規
    範，辨識行為違法之意識能力，與依其辨識而為行為之控制
    能力。行為人是否有足以影響意識能力與控制能力之精神障
    礙或其他心理缺陷等生理原因，因事涉醫療專業，固應委諸
    於醫學專家之鑑定，然該等生理原因之存在，是否致使行為
    人意識能力與控制能力欠缺或顯著減低之心理結果，係依犯
    罪行為時狀態定之，故應由法院依調查證據之結果加以判斷
    （最高法院96年度台上字第6368號判決要旨參照）。本院囑
    託行政院國軍退除役官兵輔導委員會臺北榮民總醫院（下稱
    臺北榮民總醫院）對被告林柏逸做精神鑑定，鑑定結果：林
    員（林柏逸）曾有焦慮狀態及失眠問題，林員智能大約在中
    下到邊界智能的範圍，林員具動機低、注意力不足、持續力
    稍弱之特點，然林員之智能並未達智能障礙之程度，林員犯
    案時之行為並無明顯受精神病症影響（如幻聽之指使或妄想
    之控制等），故林員行為時之精神狀態並未達「行為時因精
    神障礙或其他心智缺陷，致不能辨識其行為違法或欠缺依其
    辨識而行為之能力。或因前項之原因，致其辨識行為違法或
    依其辨識而行為之能力，顯著減低」之程度，即林員行為時
    並無刑法第19條第1 項、第2 項之情形，有臺北榮民總醫院
    100 年10月17日北總精字第1000025759號函檢附被告林柏逸
    之精神狀況鑑定書在卷可憑（見本院卷第139 頁至第141 頁
    背面）。查被告林柏逸於案發前與被告黃永政共謀行竊，且
    進入告訴人上址住處，參與搜尋財物，並從告訴人皮夾取出
    現金及提款卡等物，與被告黃永政共同壓制告訴人逼問密碼
    ，並綑綁告訴人，嗣依被告黃永政指示留在案發現場看管告
    訴人，以防其掙脫報警，待被告黃永政囑被告呂雅婷盜領告
    訴人上述第一銀行帳戶內款項後，以電話通知，始離開現場
    ，此等被告林柏逸於案發前、案發當時之意識狀態，均據被
    告林柏逸於原審及本院審理時自承在卷，且由告訴人上址住
    處監視錄影設備擷取錄影光碟照片（見偵查卷第81頁右上方
    照片）觀之，被告林柏逸於案發當時之行動舉止並無異常，
    神態自若，足見被告林柏逸於為本件犯行之時，對於外界事
    物仍具有判斷能力，相較於普通人之平均程度並無顯然減退
    之情形，按諸上開說明，即與刑法第19條第1 項、第2 項所
    稱行為時因精神障礙或其他心智缺陷，致不能辨識其行為違
    法或欠缺依其辨識而行為之能力，或因前項原因，致其辨識
    行為違法或依其辨識而行為之能力顯著減低之情形不符。是
    被告林柏逸及其辯護人此部分所稱，尚有誤會。
  (四)被告呂雅婷與黃永政、林柏逸共同以不正方法由自動付款設
    備取財犯行，其理由臚述如后：
  1.被告呂雅婷及其辯護人雖執前詞置辯。然查，被告呂雅婷於
    檢察官偵訊時供稱：當日深夜黃永政打電話給我，要我到新
    北市○○區○○路的黃昏市場找他，我到約定地點時，打電
    話給黃永政，但他沒接，約過了半小時至1 小時後，黃永政
    打電話給我，要我過去對面的便利商店找他，他拿了3 張提
    款卡給我並告訴我密碼，要我幫他領錢，我進去超商內領錢
    ，黃永政並未進入超商，他說要在外面等，我依黃永政指示
    共領了2 次錢，共計2 萬4 千元，我只有領其中1 張提款卡
    （按即第一銀行提款卡）帳戶內的錢，另2 張提領失敗，因
    為其中1 張是寫英文我看不懂，另1 張是輸入密碼進入後，
    還要再另一個密碼，當時黃永政交給我3 張提款卡時，我有
    懷疑，問他為什麼不自己進去領，但他說是朋友欠他的錢，
    進去領就對了等語（見偵查卷第139 頁）。迨於本院審理時
    供稱：黃永政當時深夜打電話給我，要我到案發現場附近等
    他，他拿葉品葳的銀行提款卡給我，叫我幫他領錢，當時我
    問他提款卡怎麼來的，他說朋友欠他錢，我說怎麼是你去領
    ，他回答我說去領錢就對了，並告訴我密碼及帳戶內有多少
    錢就領多少錢等語（見本院卷第105 頁背面）。依被告呂雅
    婷上開供述，被告黃永政於深夜時分打電話要其至告訴人租
    住處附近黃昏市場等候，而該處即被告呂雅婷之前同事張宛
    蓁住處附近，被告呂雅婷之前既因張宛蓁車禍受傷，與被告
    黃永政前往告訴人上址住處照顧張宛蓁一段時日，則對該處
    之相關地理位置、路徑，理當不陌生，則被告呂雅婷於前往
    上開被告黃永政指定黃昏市場等候，並由黃永政交付非其所
    有之提款卡及告知密碼，要求提領他人帳戶現金，被告呂雅
    婷豈會無疑？況被告呂雅婷於本院審理時亦供稱：當時家中
    有負債等語（見本院卷第106 頁），核與被告黃永政於檢察
    官偵訊時及原審證稱有欠地下錢莊的錢等語（見偵查卷第11
    1 頁、第157 頁及原審卷第154 頁）相合。被告黃永政、呂
    雅婷夫妻既積欠地下錢莊債務，顯見經濟狀況不佳，被告黃
    永政何來多餘錢財借給他人？於要求被告呂雅婷提領款項時
    ，復不告以他人積欠債務金額及提領數額，不合情理，被告
    呂雅婷為智慮成熟之成年人對於上情，焉能不疑？倘被告黃
    永政係向人討債，何需於凌晨為之？何不帶同被告呂雅婷，
    卻於事後以電話要求被告呂雅婷在大半夜前來案發現場附近
    孤身等候？又討得債務後自行提領即可，何需被告呂雅婷提
    領？凡此諸端，均足證被告呂雅婷所辯顯係飾卸之詞，與事
    實不符，委無足採。
  2.按共同正犯之意思聯絡，原不以數人間直接發生者為限，即
    有間接之聯絡者，亦包括在內。如甲分別邀約乙、丙犯罪，
    雖乙、丙間彼此並無直接之聯絡，亦無礙於其為共同正犯之
    成立（最高法院77年度台上字第2135號判例要旨參照）。被
    告黃永政與被告林柏逸取得告訴人提款卡，共同萌生以不正
    方法由自動付款設備取財犯意聯絡，以前揭強盜方式取得密
    碼，由被告黃永政下樓提領告訴人帳戶內現金，因其恐遭自
    動付款設備監視錄影設備錄下影像，暴露行蹤，聯絡有犯意
    聯絡被告呂雅婷前來提款，則被告呂雅婷雖與被告林柏逸間
    無直接犯意聯絡，然經由被告黃永政另行邀約犯罪，無礙於
    渠等3 人間為共同正犯之成立。
  3.被告黃永政固證稱：其本欲於犯案後，帶太太呂雅婷吃東西
    ，故撥打電話要呂雅婷前來，而其拿提款卡要呂雅婷去提款
    ，係因發現警車經過，因其當時通緝中不敢去領錢，所以才
    叫呂雅婷去提款，呂雅婷完全不知情云云。然查，被告呂雅
    婷明知被告黃永政所交付告訴人之提款卡，並非被告黃永政
    所有，仍與被告黃永政、林柏逸共同以不正方法由自動付款
    設備取財，業如前述。且被告黃永政既稱欠地下錢莊錢，經
    濟窘迫，焉要求被告呂雅婷在大半夜，花夜間加成之計程車
    錢，到現場附近枯等約半小時至1 小時之久，僅是為了吃東
    西？不合常情之處不言可諭，且被告黃永政先則陳稱要被告
    呂雅婷到現場是要與她一起吃宵夜云云，嗣則改稱犯案後要
    帶她一起去買東西云云（見原審卷第153 頁），證述內容亦
    前後不一，足徵係臨訟情虛杜撰之詞。再者，黃永政若因發
    現警車，不敢自己去提錢，則其上樓叫林柏逸提錢即可迅速
    結束離開，何必費時等候被告呂雅婷來到現場，徒增犯行曝
    光之風險。被告黃永政上開證述，顯係曲意迴護被告呂雅婷
    之詞，不足以作為有利於被告呂雅婷之認定。
  4.按共同正犯之所以應對其他共同正犯所實施之行為負其全部
    責任者，以就其行為有犯意之聯絡為限，若他犯所實施之行
    為，超越原計畫之範圍，而為其所難預見者，則僅應就其所
    知之程度，令負責任，未可概以共同正犯論（最高法院50年
    度台上字第1060號判例要旨參照）。被告呂雅婷於上開時間
    接獲其夫即被告黃永政之電話，要求其前往告訴人上址租住
    處附近黃昏市場等候，未幾被告黃永政即交付告訴人所有第
    一銀行提款卡（另有國泰世華銀行、遠東商業銀行提款卡各
    1 張，因被告呂雅婷持該2 張提款卡提領時，因其中1 張自
    動櫃員機螢幕出現英文畫面，另1 張還需輸入其他密碼，被
    告呂雅婷不會操作，遂未盜領得逞，而刑法第339 條之2 第
    1 項之以不正方法由自動付款設備取財罪，不處罰未遂犯，
    被告呂雅婷此部分行為不構成犯罪）及密碼，被告呂雅婷即
    依指示前往設置在「全家便利商店」內自動櫃員機提領款項
    ，是被告呂雅婷就以不正方法由自動付款設備取得告訴人財
    物犯行部分，與被告黃永政、林柏逸有犯意聯絡及行為分擔
    ，被告呂雅婷就此部分犯行自應負共同正犯之責。至公訴意
    旨另指被告呂雅婷就加重竊盜犯行部分，亦有犯意聯絡，惟
    此部分並無證據足資證明，自難遽論被告呂雅婷此罪責（詳
    後述）。
  (五)綜上所述，被告黃永政、林柏逸、呂雅婷所辯無非事後圖卸
    刑責之詞，不足採信。本件事證明確，被告3 人之犯行均堪
    認定。
三、比較新舊法：
    按刑法第330 條第1 項規定：犯強盜罪而有同法第321 條第
    1 項各款情形之一者，處7 年以上有期徒刑。經查被告黃永
    政、林柏逸行為後，刑法第321 條於100 年1 月26日修正公
    布，並自同年月28日起生效施行，而修正前刑法第321 條第
    1 項規定：「犯竊盜罪而有下列情形之一者，處6 月以上、
    5 年以下有期徒刑：一、於夜間侵入住宅或有人居住之建築
    物、船艦或隱匿其內而犯之者。....」修正後則規定：「犯
    竊盜罪而有下列情形之一者，處6 月以上、5 年以下有期徒
    刑，得併科新臺幣10萬元以下罰金：一、侵入住宅或有人居
    住之建築物、船艦或隱匿其內而犯之者。....」上開條文修
    正後，法定本刑增訂罰金刑，且第1 款將「於夜間侵入」之
    要件刪除，經比較新舊法，以舊法較有利於被告2 人。
四、按強盜罪以強暴、脅迫等方法，致使不能抗拒為構成要件之
    一，當然含有使人行無義務之事及含有妨害被害人自由之性
    質，故犯強盜罪而有使人行無義務之事及妨害被害人之自由
    時，是否另論以強制罪及妨害自由罪名，應就行為人之全部
    犯罪行為實施過程加以觀察。若強盜犯行業已著手實施，則
    所為強暴、脅迫等非法方法，有使人行無義務之事行為，或
    剝奪被害人行動自由行為，應包括在強盜行為之內，無另行
    成立刑法第304 條第1 項之使人行無義務之事罪及刑法第30
    2 條第1 項之妨害自由罪之餘地（最高法院91年度台上第80
    3 號、92年度台上第2184號、92年度台上第3860號判決要旨
    參照）。又犯強盜罪，於實施強暴行為之過程中，如別無傷
    害之故意，僅因拉扯（綑綁）致被害人受有傷害，乃施強暴
    之當然結果，不另論傷害罪（最高法院91年度台上字第1441
    號判決要旨參照）。
五、核被告黃永政、林柏逸所為，均係犯刑法第328 條之強盜罪
    ，而有修正前同法第321 條第1 項第1 款之情形，應依刑法
    第330 條第1 項之加重強盜罪論處，以及犯刑法第339 條之
    2 第1 項之以不正方法由自動付款設備取財罪；被告呂雅婷
    所為，係犯刑法第339 條之2 第1 項之以不正方法由自動付
    款設備取財罪。被告黃永政與林柏逸間，就上開所犯加重強
    盜罪犯行有犯意聯絡及行為分擔，為共同正犯；被告黃永政
    與林柏逸、呂雅婷間就所犯以不正方法由自動付款設備取財
    罪犯行有犯意聯絡及行為分擔，亦均為共同正犯。被告黃永
    政、林柏逸對被害人施強暴手段，以自備之束帶綑綁被害人
    葉品葳、以現場膠帶黏貼被害人嘴部、眼睛、及以被害人內
    褲塞入嘴中等拘束其人身自由、並取得被害人提款卡密碼之
    使人行無義務之事等犯行，均屬強盜之階段或部分行為，應
    包括於強盜行為內；另被害人雙手、雙腳遭被告黃永政、林
    柏逸以束帶綑綁，致告訴人雙手手腕、雙腳腳腕，受有紅腫
    傷害，固有告訴人受傷照片在卷足徵（見偵查卷第89頁、第
    90頁），然被告黃永政、林柏逸於實施強暴行為之過程中，
    並無傷害之故意，僅因綑綁告訴人後，致告訴人受有上開傷
    害，乃施強暴之當然結果，均不另論罪。又刑法上一行為而
    觸犯數罪名之想像競合犯存在之目的，在於避免對於同一不
    法要素予以過度評價，其所謂「同一行為」係指所實行者為
    完全或局部同一之行為而言。因此刑法修正刪除牽連犯之規
    定後，於修正前原認屬於方法目的或原因結果之不同犯罪，
    其間果有實行之行為完全或局部同一之情形，應得依想像競
    合犯論擬（最高法院97年度台上字第3494號判決要旨參照）
    ，被告黃永政、林柏逸以一個強盜取財之犯罪決意，取得被
    害人之提款卡及密碼後，持續控制被害人中，即緊密實行以
    不正方法由自動付款設備取財罪，雖上開二罪之時地在自然
    意義上非完全一致，然二者仍有部分合致，且犯罪目的單一
    ，依一般社會通念，認應評價為一罪方符合刑罰公平原則，
    如予數罪併罰，反有過度處罰之疑，與人民法律感情亦未契
    合，是於刑法廢除牽連犯後，適度擴張一行為概念，認此情
    形係一行為觸犯數罪名之想像競合犯，應依刑法第55條規定
    ，從一重之刑法第330 條第1 項加重強盜罪處斷。
六、原判決以被告黃永政、林柏逸罪證明確而據以論罪科刑，固
    非無見，惟查：(一)被告黃永政、林柏逸於行竊過程，認所竊
    得財物太少，中途變更其竊盜手段為強取，其圖為不法所有
    取得他人財物之犯意仍相一貫，應僅成立強盜罪，其竊盜時
    之行為，即其強盜行為之一部，不得再以竊盜罪論處，業如
    前述，原判決認被告黃永政、林柏逸所為，應分別成立加重
    竊盜罪、加重強盜罪，兩罪分論併罰，尚有未當。(二)被告黃
    永政、林柏逸犯強盜罪，於實施強暴行為之過程中，綑綁被
    害人葉品葳造成雙手手腕、雙腳腳腕處，受有紅腫傷害，而
    被告2 人別無傷害之故意，被害人固受有傷害，乃施強暴之
    當然結果，不另論傷害罪，原判決此部分，疏未論述，稍嫌
    疏漏。本件被告林柏逸以其於本案中僅屬受支配之角色，所
    受之刑度尚嫌過重為由，及被告黃永政否認初始有行竊犯意
    ，提起上訴，固非有理由，惟原判決既有前揭可議，仍屬無
    可維持。另原判決就被告呂雅婷前揭犯行未詳予勾稽，輕信
    被告呂雅婷之辯解遽為無罪，尚有未合，公訴人就被告呂雅
    婷所犯非法由自動付款設備取財罪部分提起上訴，指摘原判
    決不當，為有理由，自應由本院將原判決撤銷改判。爰審酌
    被告黃永政、林柏逸2 人正值壯年，不思自食其力，僅因缺
    錢花用即於夜間侵入住宅強盜，其等犯罪動機、目的及手段
    實屬可議，且危害他人居住、生命身體及財產之安全，對於
    社會治安影響甚鉅，造成被害人極大之精神恐慌，並斟酌其
    等分工程度、犯罪態樣、犯罪所得利益，被告呂雅婷因一時
    貪念，受其夫婿指示持被害人之提款卡輸入被害人密碼而於
    自動櫃員機內不法取得其財物，所為對被害人造成財產法益
    之侵害，兼衡被告黃永政、林柏逸、呂雅婷素行、智識程度
    、生活情形及犯後態度等一切情狀，分別量處如主文第2 、
    3 、4 項所示之刑，並就被告呂雅婷所處之刑，諭知易科罰
    金之折算標準，以資儆懲。扣案之束帶4 條，係被告黃永政
    所有，供與被告林柏逸共同犯本案強盜罪所用之物，應依刑
    法第38條第1 項第2 款規定，分別於被告黃永政、林柏逸宣
    告刑項下諭知沒收。至未扣案之手套2 雙為被告黃永政所有
    ，鑰匙1 副非被告黃永政所有，雖均為供被告黃永政、林柏
    逸共犯本件犯罪所用之物，惟被告黃永政、林柏逸2 人於警
    詢時供稱上開手套業已丟棄，又非違禁物，為免執行困難，
    而鑰匙1 副非被告黃永政或共犯林柏逸所有，爰均不宣告沒
    收。另扣案被告黃永政、呂雅婷犯案當日所穿著之男用黑色
    外套1 件、黑色長褲1 件、黑色背包1 個、黑色休閒鞋1 雙
    ，及女用黑色外套1 件【左胸前印有紅色大Ｍ字樣】、女用
    黑色上衣1 件、女用黑色牛仔褲1 件、女用白色布鞋1 雙，
    分別係被告黃永政、呂雅婷平日穿著使用之物，雖係被告黃
    永政或被告呂雅婷所有，惟非供本案犯罪所用之物，爰不併
    予宣告沒收。
乙、不另為無罪諭知（被告呂雅婷涉犯加重竊盜）部分
一、公訴意旨另略以：被告呂雅婷與被告黃永政、林柏逸共同基
    於意圖為自己不法所有之竊盜犯意聯絡，謀議竊取他人財物
    ，於99年4 月6 日凌晨3 時許，由被告黃永政與林柏逸侵入
    葉品葳上址居所行竊，因認被告呂雅婷亦涉犯刑法第321 條
    第1 項第1 款之於夜間侵入住宅竊盜罪嫌等語。
二、按犯罪事實應依證據認定之，無證據不得認定犯罪事實；又
    不能證明被告犯罪者，應諭知無罪之判決，刑事訴訟法第15
    4 條第2 項、第301 條第1 項分別定有明文。檢察官就被告
    犯罪事實應負舉證責任，並指出證明之方法，刑事訴訟法第
    161 條第1 項亦有明文規定，因此，檢察官對於起訴之犯罪
    事實，應負提出證據及說服之實質舉證責任。再刑事訴訟法
    上所謂認定犯罪事實之證據，係指足以證明被告確有犯罪行
    為之積極證據而言，該項證據必須適合於被告犯罪事實之認
    定，始得採為斷罪之資料；如未能發現相當證據或證據不足
    以證明，自不能以推測或擬制之方法以為裁判基礎；而認定
    犯罪事實所憑之證據，無論係直接證據或間接證據，其為訴
    訟上之證明，須於通常一般人均不致有所懷疑，而得確信其
    為真實之程度者，始得據為有罪之認定，倘其證明尚未達到
    此一程度，而有合理之懷疑存在，本諸無罪推定原則，自應
    為被告無罪之諭知（最高法院69年度台上字第4913號、40年
    度台上字第86號、76年度台上字第4986號判例要旨參照）。
三、訊據被告呂雅婷堅詞否認有何竊盜犯行，辯稱：我沒有參與
    竊盜犯行等語。經查：
  (一)證人黃永政於警詢及偵查中均證稱：本件犯行是我提議，並
    與林柏逸商量策劃，過程我太太呂雅婷都不知道等語（見偵
    查卷第13頁背面、第157 頁），核與證人即被告林柏逸於檢
    察官偵訊時證稱：99年4 月6 日深夜前往臺北縣板橋市○○
    路○ 段27號15樓之2 犯案，是我跟黃永政謀議，當時只有我
    跟黃永政一起前往，我們從臺北市萬華坐計程車到臺北縣板
    橋，這中間都沒有遇到黃永政的老婆呂雅婷等語（見偵查卷
    第110 頁、第111 頁），更於原審作證時證稱：當初謀議犯
    案的人只有我跟黃永政；我跟黃永政碰面後，前往告訴人葉
    品葳上址租屋處這段期間，黃永政沒有打電話給別人，我也
    沒看到呂雅婷，且黃永政於我們取得告訴人的提款卡及密碼
    後到下樓提款這段期間均未打電話給別人，也沒有說要把提
    款卡交給呂雅婷，後來黃永政打電話給我叫我下樓等語（見
    原審卷第149 頁、第151 頁至第152 頁）。依被告黃永政、
    林柏逸供證，渠2 人自謀議犯案，迄被告黃永政拿取告訴人
    所有提款卡下樓提款前，均未提及被告呂雅婷參與本案加重
    竊盜犯行。是被告呂雅婷辯稱未參與本件竊盜，尚非子虛。
  (二)公訴意旨認被告呂雅婷涉有前揭犯行，無非係以被告黃永政
    及林柏逸之供述、上址屋主之女張馨茹、告訴人葉品葳於警
    詢及偵查中之指訴、現場及監視錄影翻拍照片22張、臺北縣
    政府警察局海山分局扣押物品目錄表1 份及扣案之束帶4 條
    資為論據。然被告黃永政、林柏逸並未供述被告呂雅婷參與
    本件加重竊犯行部分，渠2 人供證詞僅能證明被告呂雅婷有
    參與本件以不正方法由自動付款設備取財罪犯行，不及於涉
    犯加重竊盜犯行，業如前述。至證人張馨茹固於警詢，指認
    告訴人葉品葳上址租住處電梯監視錄影設備所錄到影像之男
    子為黃永政及1 名其不認識之男子（即被告林柏逸），及到
    告訴人上址租屋處附近「全家便利超商」盜領款項之人為被
    告呂雅婷等情（見偵查卷第36頁至第37頁），然此僅能證明
    被告黃永政、林柏逸於夜間侵入告訴人上址租屋處，及被告
    呂雅婷有於前述時間持告訴人所有的第一銀行提款卡至附近
    超商店內自動付款設備盜領款項，尚難遽以推論被告呂雅婷
    有參與加重竊盜犯行。另告訴人葉品葳證述遭被告黃永政、
    林柏逸強盜財物案發過程，均未提及有女子參與本件夜間侵
    入其住處犯案之情節，自無法以告訴人之證述作為不利於被
    告呂雅婷之認定。另現場及監視錄影翻拍照片22張、臺北縣
    政府警察局海山分局扣押物品目錄表1 份及扣案束帶4 條等
    物，其中監視錄影翻拍照片僅證明被告黃永政、林柏逸夜間
    侵入告訴人上址租屋處、案發現場狀況及告訴人受有上述傷
    傷，暨被告呂雅婷盜領告訴人款項，而扣案束帶係被告黃永
    政、林柏逸犯加重強盜所用之物，其餘扣押物品目錄表為被
    告黃永政、呂雅婷日常穿著或使用之物品，均如前述，此等
    證物不足以證明被告呂雅婷有本件加重竊盜之犯行。
  (三)綜上，被告呂雅婷上開所辯非無可採，而檢察官所舉其餘證
    據，均不足說服法院形成被告呂雅婷有此部分公訴意旨所指
    加重竊盜犯行之有罪心證。此外，復查無其他積極確切之證
    據足資認定被告呂雅婷有此部分犯行，均不能證明被告呂雅
    婷此部分之犯罪。
四、檢察官提起上訴略以：被告呂雅婷雖辯稱，其不知前往現場
    之目的為何云云，惟證人即被告林柏逸證稱：犯案完畢後，
    其與被告黃永政、呂雅婷一同坐計程車離開，被告黃永政有
    問其「是否有將樓上那個綁好？」，其回答有等語。若被告
    呂雅婷不知情，被告黃永政豈會在被告呂雅婷在場時，如此
    赤裸地與林柏逸討論犯罪細節？原審認定顯不合常情，為此
    請求撤銷原判決。惟查，本件並無積極證據證明被告呂雅婷
    有參與公訴意旨所指加重竊盜犯行，已如前述。另按認定犯
    罪事實應依證據，為刑事訴訟法所明定，故被告否認犯罪事
    實所持之辯解，縱屬不能成立，仍非有積極證據足以證明其
    犯罪行為，不能遽為有罪之認定（最高法院30年度上字第18
    31號判例要旨參照）。縱如上訴意旨所指被告呂雅婷與被告
    黃永政、林柏逸於案發後，離開時共乘一部計程車離開，被
    告黃永政在計程車內公然詢問被告林柏逸「是否有將樓上那
    個（葉品葳）綁好？」等語，上訴意旨認若被告呂雅婷不知
    情，被告黃永政豈會在被告呂雅婷在場時，如此赤裸地與林
    柏逸討論犯罪細節？據此認定被告呂雅婷所辯對加重竊盜部
    分不知情，不足採信云云。然依上開說明，被告呂雅婷否認
    犯罪事實所持之辯解，縱屬不能成立，仍非有積極證據足以
    證明其犯罪行為，不能遽為有罪之認定。是檢察官此部分上
    訴，為無理由。
五、按單一性案件，由於在實體法上之刑罰權單一，在訴訟法上
    為一個審判客體，就其全部事實，自應合一審判，不得割裂
    為數個訴訟客體；是以此類案件之追訴、審判，應適用起訴
    不可分、審判不可分及上訴不可分諸原則，此觀刑事訴訟法
    第267 條、第348 條第2 項等規定自明。而單一性案件，包
    括事實上一罪暨法律上一罪之實質上一罪（如接續犯、繼續
    犯、集合犯、結合犯、吸收犯、加重結果犯等屬之）及裁判
    上一罪（如想像競合犯及刑法修正前之牽連犯、連續犯等屬
    之）案件。至所謂「單一性不可分」，必須全部事實之各部
    分俱成立犯罪，始足當之，如其中部分有應為無罪、免訴或
    不受理判決，即與有罪部分無不可分關係可言。至於法院審
    判案件認定全部事實是否具有不可分關係之單一性，並不受
    檢察官（或自訴人）起訴或上訴見解之拘束，其以不可分之
    單一性案件起訴者，法院固可認定係可分之數罪案件而為數
    罪之諭知；其以可分之數罪案件起訴者，法院亦可認屬不可
    分之單一性案件而為合一之判決；於此情形，法院如仍於判
    決主文內為數罪之諭知，不但與單一性案件其審判上刑罰權
    單一之理論有違；且其上訴權人若僅就其中一部判決上訴，
    或他部分屬不得上訴於第三審之案件時，他部分形式上雖已
    確定，但不發生實質確定力，基於單一性案件上訴不可分原
    理，上級審法院仍應就全部事實合一裁判（最高法院99年度
    台上字第2643號判決要旨參照）。公訴意旨雖以被告呂雅婷
    涉犯刑法第321 條第1 項之加重竊盜罪嫌、同法第339 條之
    2 第1 項之以不正方法由自動付款設備取得他人財物罪嫌，
    兩罪間犯意各別、行為互殊，應予分論併罰。被告呂雅婷部
    分犯行，與其上開有罪部分（以不正方法由自動付款設備取
    得他人財物罪），在自然意義上雖非完全一致，然二者仍有
    部分合致，且犯罪目的單一，依一般社會通念，認應評價為
    一罪方符合刑罰公平原則，如予數罪併罰，反有過度處罰之
    疑，與人民法律感情亦未契合。是於刑法廢除牽連犯後，適
    度擴張一行為概念，認此情形為一行為觸犯數罪名之想像競
    合犯之裁判上一罪關係，揆諸上開判決意旨，爰不另為無罪
    諭知。
據上論斷，應依刑事訴訟法第369 條第1 項前段、第364 條、第
299 條第1 項前段，刑法第28條、第330 條第1 項、第339 條之
2 第1 項、第55條、第41條第1 項前段、第38條第1 項第2 款，
刑法施行法第1 條之1 第1 項、第2 項前段，判決如主文。
本案經檢察官侯寬仁到庭執行職務。
中    華    民    國   100    年    12    月    20    日
                  刑事第四庭  審判長法  官  陳筱珮
                                    法  官  楊貴雄
                                    法  官  邱滋杉
以上正本證明與原本無異。
檢察官及被告黃永政、林柏逸如不服本判決，應於收受送達後10
日內向本院提出上訴書狀，其未敘述上訴之理由者，並得於提起
上訴後10日內向本院補提理由書狀（均須按他造當事人之人數附
繕本）。
被告呂雅婷不得上訴。
                                    書記官  劉貞達
中    華    民    國   100    年    12    月    23    日
附錄本案論罪科刑法條全文－－
刑法第330 條：
犯強盜罪而有第321 條第1 項各款情形之一者，處7 年以上有期
徒刑。
前項之未遂犯罰之。
刑法第339 條之2 ：
意圖為自己或第三人不法之所有，以不正方法由自動付款設備取
得他人之物者，處3 年以下有期徒刑、拘役或1 萬元以下罰金。
以前項方法得財產上不法之利益或使第三人得之者，亦同。